臺灣基隆地方法院民事判決
110年度基簡字第769號
原      告  黃淑貞  
被      告  辛美芝  

上列當事人間請求侵權行為損害賠償事件，本院於民國110年10
月7日言詞辯論終結，判決如下：
    主       文
被告應給付原告新臺幣貳萬陸仟伍佰元，及自民國一百一十年八
月五日起至清償日止，按週年利率百分之五計算之利息。
原告其餘之訴駁回。
訴訟費用新臺幣參仟肆佰貳拾元，由被告負擔新臺幣貳佰玖拾壹
元，餘由原告負擔。
本判決原告勝訴部分得假執行；但被告如以新臺幣貳萬陸仟伍佰
元預供擔保，得免為假執行。
    事實及理由
一、被告經合法通知，未於言詞辯論期日到場，核無民事訴訟法
    第386條各款所列情形，依民事訴訟法第436條第2項、第385
    條第1項前段規定，准原告之聲請，由其一造辯論而為判決
    。
二、原告主張：兩造為鄰居關係，被告於民國108年5月25日22時
    32分許，以踩踏之方式毀壞原告置於住家門口前之3桶防水
    漆，價值共新臺幣（下同）共9,000元；又於同日22時40分
    許，於與原告住家相連之屋頂，以「破麻」「你娘老機掰」
    「你娘破機掰」等髒話辱罵原告，足以貶損原告之人格尊嚴
    與社會評價；另於同年11月17日6時46分，在被告住家3樓，
    以掃把將原告置於住家3樓圍牆上價值100元之陶瓷盆栽（與
    上開防水漆合稱系爭物品）推下，使該盆栽破裂。被告上開
    行為，使原告受有財產上損害，且因被告之騷擾、辱罵行為
    ，導致原告心生恐懼、情緒不穩、失眠、負面思考而罹患重
    度憂鬱症，需長時間定期至身心科就診，為此依侵權行為法
    律關係請求被告賠償系爭物品之財產上損害9,100元、醫療
    費用2,400元及精神慰撫金300,000元等語。並聲明：被告應
    給付原告311,500元，及自起訴狀繕本送達翌日起至清償日
    止，按週年利率5%計算之利息。
三、被告經合法通知，未於言詞辯論期日到場，亦未提出書狀作
    何聲明或陳述。
四、按因故意或過失，不法侵害他人之權利者，負損害賠償責任
    。負損害賠償責任者，除法律另有規定或契約另有訂定外，
    應回復他方損害發生前之原狀。第一項情形，債權人得請求
    支付回復原狀所必要之費用，以代回復原狀。損害賠償，除
    法律另有規定或契約另有訂定外，應以填補債權人所受損害
    及所失利益為限。不法侵害他人之身體或健康者，對於被害
    人因此喪失或減少勞動能力或增加生活上之需要時，應負損
    害賠償責任。不法侵害他人之身體、健康、名譽、自由、信
    用、隱私、貞操，或不法侵害其他人格法益而情節重大者，
    被害人雖非財產上之損害，亦得請求賠償相當之金額。民法
    第184條第1項前段、第213條第1項、第3項、第216條第1項
    、第193條第1項前段、第195條第1項前段分別定有明文。而
    名譽有無受損害，應以社會上對個人評價是否貶損作為判斷
    之依據，苟其行為足以使他人在社會上之評價受到貶損，不
    論其為故意或過失，均可構成侵權行為，其行為不以廣佈於
    社會為必要，僅使第三人知悉其事，亦足當之（最高法院
    90年台上字第646號判例參照）。經查：
  ㈠原告主張被告於前揭時間、地點毀損原告所有系爭物品，並
    公然以言詞辱罵原告等情，業據提出系爭物品受損照片為證
    ，且原告對被告提出毀棄損壞、妨害名譽之刑事告訴，業經
    臺灣基隆地方檢察署檢察官提起公訴（案號：109年度偵字
    第2505號），並經本院以109年度易字第393號刑事判決論被
    告犯毀損他人物品罪，各處拘役30日，及犯公然侮辱罪，處
    罰金5,000元，如易科罰金、易服勞役，均以1,000折算1日
    確定，此經本院核閱上刑事案件偵審卷宗屬實，而被告未於
    言詞辯論期日到場，亦未提出書狀作何聲明或陳述，堪信為
    真實可採。
  ㈡原告主張被告毀損之防水漆3桶價值9,000元（計算式：3×3,0
    00元＝9,000元）、陶瓷盆栽價值100元，業據提出爭物品價
    格網路查詢資料為證，原告請求被告賠償9,100元（計算式
    ：防水漆3桶9,000元＋陶瓷盆栽100元＝9,100元），自屬有據
    。
  ㈢被告在不特定人得以共見共聞之公開場合以不雅的言詞辱罵
    原告，使原告之評價受到貶損，原告自因此受有相當之精神
    上痛苦，故其依民法第195條規定請求被告給付非財產上損
    害賠償，於法自無不合。又慰撫金之多寡，應斟酌雙方之身
    分、地位、資力與加害程度，及其他各種情形核定相當之數
    額，該金額是否相當，應依實際加害情形與被害人所受之痛
    苦及雙方之身分、地位、經濟狀況等關係決定之（最高法院
    51年台上字第223號號判例要旨參照）。查原告高職畢業，
    目前打零工，每月薪資約1、2萬元，名下有共有不動產多筆
    ；被告國中畢業，109年度無所得收入及其他財產等情，業
    據原告陳明在卷，並有原告109年度綜合所得稅各類所得資
    料清單、全國財產稅總歸戶財產查詢清單及被告109年度稅
    務電子閘門財產所得調件明細表、個人戶籍資料查詢結果在
    卷足憑。本院審酌前述兩造身分、地位、經濟能力，暨原告
    所受之精神痛苦程度、被告侵害手段等一切情狀，認原告請
    求精神慰撫金300,000元，尚屬過高，應以15,000元為適當
    。
　㈣又原告主張：被告不斷為騷擾、辱罵言論，致伊情緒低落、
    失眠、負面思考，乃至身心科就診，經診斷患有「重鬱症」
    並支出醫療費用2,400元等情，業據提出三軍總醫院附設基
    隆民眾診療服務處診斷證明書及醫療費用明細收據為憑，被
    告既未爭執，且兩造係鄰居，被告在兩造住處相連之頂樓以
    不雅言詞辱罵原告，往來行人及與兩造相熟的左鄰右舍均可
    能聽聞，原告自可能因精神壓力而情緒低落、發生憂鬱症狀
    ，故其赴身心科就醫之原因，尚與一般人遭受相同狀況時所
    可能發生之情緒反應、精神困擾狀況相符，堪信其因心理健
    康受損而赴身心科就診，與被告辱罵行為應有相當因果關係
    ，原告請求被告賠償其精神、心理健康受侵害至身心科就診
    支出之醫療費用2,400元，即無不合。
五、綜上所述，原告依侵權行為之法律關係，請求被告給付26,5
    00元（計算式：系爭物品財產損失9,100元＋精神慰撫金15,0
    00元＋醫療費用2,400元＝26,500元）及自起訴狀繕本送達翌
    日即110年8月5日起至清償日止，按週年利率5%計算之利息
    ，為有理由，應予准許；逾上開範圍之請求，為無理由，應
    予駁回。
六、本件適用簡易程序所為被告敗訴判決部分，應依職權宣告假
    執行，並酌情宣告被告預供相當之擔保，得免為假執行。
七、本件第一審裁判費為3,420元，此外別無其他費用支出，爰
    依兩造勝敗比例，諭知訴訟費用之負擔如主文第3項所示（2
    6,500÷311,500×3,420元＝291元，元以下四捨五入)。
八、本件事證已經明確，兩造其餘攻擊、防禦方法及所提出之各
    項證據資料，經審酌後，均與判決結果不生影響，爰不逐一
    論述，附此敘明。
九、結論：本件原告之訴為一部有理由，一部無理由，依民事訴
    訟法第436條第2項、第385條第1項前段、第79條、第389條
    第1項第3款、第392條第2項，判決如主文。
中　　華　　民　　國　　110 　年　　10　　月　　21　　日
                  基隆簡易庭法　官　陳湘琳　　　　　
以上正本係照原本作成。
對於本件判決如有不服，應於收受送達後20日內向本院提出上訴
書狀，上訴於本院合議庭，並按他造當事人之人數附具繕本。如
委任律師提起上訴者，應一併繳納上訴審裁判費。
中　　華　　民　　國　　110 　年　　10　　月　　21　　日
                            書記官　林亭如